【裁判字號】    95,台上,5621
【裁判日期】    951013
【裁判案由】    違反毒品危害防制條例
【裁判全文】
最高法院刑事判決            九十五年度台上字第五六二一號
上  訴  人  甲○○
選任辯護人  蔡雲璽律師
上列上訴人因違反毒品危害防制條例案件，不服台灣高等法院中
華民國九十五年七月三十一日第二審判決（九十五年度上訴字第
一六三二號，起訴案號：台灣士林地方法院檢察署九十三年度偵
字第六六六三號），提起上訴，本院判決如下：
    主  文
上訴駁回。
    理  由
按刑事訴訟法第三百七十七條規定，上訴於第三審法院，非以判
決違背法令為理由，不得為之。是提起第三審上訴，應以原判決
違背法令為理由，係屬法定要件。如果上訴理由書狀並未依據卷
內訴訟資料，具體指摘原判決不適用何種法則或如何適用不當，
或所指摘原判決違法情事，顯與法律規定得為第三審上訴理由之
違法情形，不相適合時，均應認其上訴為違背法律上之程式，予
以駁回。上訴意旨略稱：（一）依原判決之認定，上訴人僅與劉
慶川於民國九十三年七月九日晚間九時許共同賣出第二級毒品安
非他命與「阿龍」，但遭警查獲而未遂；而上訴人先前於同日晚
上七時許賣出安非他命與劉慶川之行為，及同日下午五時許向「
阿德」販入安非他命等既遂行為，均係上訴人一人所為，並無與
他人共同為之情節。原判決既認定上訴人上開晚上七時賣出、下
午五時販入安非他命等既遂行為，有連續犯之適用，即應依刑法
第五十五（六）條前段，將二行為構成要件相同部分先以一「連
續販賣第二級毒品罪」論，再就販賣第二級毒品既遂罪之法定刑
度加重二分之一範圍內予以量處，而非先擇一情節較重行為（事
實）作為單一論罪及加重處罰之依據，且「共同」係指符合刑法
第二十八條規定之情形，而非增加原處罰規定之構成要件。是上
訴人僅觸犯販賣第二級毒品罪，原判決論處「共同販賣第二級毒
品罪」，即有違誤。（二）上訴人固曾於九十三年七月九日晚間
八時十六分許，與劉慶川電話接洽中提及半公斤之第二級毒品「
我賺一萬而已，每人賺一萬」，由此對話中固可知劉慶川欲從中
獲利新台幣（下同）一萬元，然上訴人欲向劉慶川收取之金額為
三十萬元，並未提及將三十萬元中之一部交與劉慶川，劉慶川即
係以加價一萬元之方式再行轉讓毒品，則上訴人即無與劉慶川共
同販賣之意。乃原審未訊問劉慶川如何與上訴人朋分賣出價金，
有應於審判期日調查之證據未予調查之違法。（三）上訴人販入
、賣出安非他命之價額，事涉販賣圖利意圖之有無及上訴人犯罪
所得之認定，上訴人雖對劉慶川表示半公斤賣三十萬元，每人可
賺一萬元，但上訴人究竟以多少對價購入，仍待查證。上訴人與
第三人（即0000000000門號行動電話之使用人）對話
中談及交易價格為六十萬元，獲利二萬元。則每三十萬元之利潤
應為一萬元，此與原判決認定上訴人出售每半公斤（相當於三十
萬元之市價）獲取二萬元之目的購入之事實有所不符。原判決對
此販入、賣出之價格，有查證未盡之違法等語。
惟查：本件原判決維持第一審論處上訴人甲○○以共同連續販賣
第二級毒品罪刑，駁回檢察官及上訴人在第二審之上訴，係依憑
上訴人之部分供述，證人劉慶川、丁彥仁（司法警察）之證述，
扣案之第二級毒品安非他命（驗後）十九包（其中十七包自上訴
人身上、住處查獲，另二包自劉慶川身上起獲），內政部警政署
刑事警察局刑鑑字第○九三○一四三九五一號鑑驗通知書，台灣
板橋地方法院檢察署通訊監察書及通訊監察譯文等證據，為其論
罪依據。並敘明（一）依監聽譯文所載內容，上訴人與「阿德」
多次談論有關買賣安非他命之價格、數量、品質、味道；每提及
安非他命係以「東西」代之，凡提及安非他命之數量則以「公克
」或「個」 (粒) 為單位，甚且具體提及所需數量、成本價格，
以及何時交付等細節。又上訴人與劉慶川對話時，劉慶川係具體
向上訴人表明需求數量為「半個」或「半粒」（即五○○公克之
安非他命），上訴人亦向劉慶川保證品質為「白色、很水」，並
說明從中可賺得之利潤各係若干，以及討論交付毒品之時間、地
點等。且於上訴人與「阿德」之對話內容中，均不見上訴人向「
阿德」催討債款；而在上訴人與劉慶川之對話中，亦未見上訴人
有為虛應劉慶川而隨意敷衍搪塞之語句。故綜合上開諸多對話情
節，參互勾稽，可知上訴人係向「阿德」價購安非他命，並將所
取得之安非他命再與劉慶川賣出與「阿龍」，從中獲取利潤。是
以上訴人所辯是「阿德」用二公斤之安非他命抵償所積欠之債務
，以及所謂「你賺一萬，我賺一萬」之對話是為應付劉慶川云云
，即無可採信。（二）劉慶川於得悉「阿龍」有意購買毒品，即
居中聯絡上訴人，並與上訴人約定於九十三年七月九日晚間九時
許，在上訴人住處附近交付購毒款項及毒品，並未介紹隱於車內
之「阿龍」出面與上訴人認識，劉慶川對於上訴人欲販賣安非他
命與「阿龍」，事前即有認識，甚且擔任販毒所得款項之收取及
毒品之轉交付工作，當係自居於出賣人之一之地位主導「阿龍」
向上訴人購買毒品，非僅居間媒介或被利用而已，應係以自己共
同犯罪之意思而與上訴人有販賣安非他命之犯意聯絡，並分擔販
賣之構成要件行為。對於上訴人否認有販賣犯行，所辯扣案毒品
係「阿德」持交抵債，伊再轉讓與劉慶川云云，為不可採，已予
指駁說明。核其論述，與論理法則、經驗法則及證據法則皆無違
背。按（一）刑法修正刪除前之連續犯以一罪論，固應擇一重罪
論處，但如先後所犯，均為同條項之罪名時，因既無輕、重罪之
分，即無擇一重罪論處之可言，而應從其情節較重之一次論以連
續犯一罪。本件依原判決之認定，上訴人於九十三年七月九日晚
間七時許，營利販賣安非他命一兩與劉慶川部分，係犯販賣第二
級毒品罪；另於同日下午五時許，基於營利之意圖，於其向「阿
德」販入安非他命二公斤後，再與劉慶川基於營利之犯意聯絡，
在同日晚上九時二十分許，共同賣出其中半公斤安非他命與「阿
龍」部分，雖於劉慶川向「阿龍」收取價款三十萬元後，上訴人
未及交貨之際即為警查獲，然就上訴人而言，其此部分犯罪行為
於向「阿德」販入後，即已成立，嗣再賣出與「阿龍」之行為，
亦僅成立一個販賣第二級毒品罪。上訴人二次所犯，均係販賣第
二級毒品罪，於罪刑而言，並無輕重之分，乃依其情節，從其情
節較重之「九十三年七月九日販賣與『阿龍』之該次」論以連續
犯，又因該次與劉慶川係共犯（共同正犯），故主文欄諭知「共
同連續犯」，於法並無相悖。上訴意旨（一）所指，似有誤會。
（二）販賣毒品罪，不以販入之後復行賣出為構成要件，亦不以
得利為必要，祇須以營利為目的，將毒品購入或將毒品賣出，有
一於此，其犯罪即成立。故販入毒品之價格如何，並非本罪構成
犯罪事實之要素，縱未記載或記載不明確，亦無礙於犯罪同一性
之辨別。原判決認定上訴人以每半公斤賺取二萬元價差之營利意
圖，先向「阿德」販入安非他命二公斤後，再與劉慶川基於賣出
之犯意聯絡，推由劉慶川以出售半公斤安非他命三十萬元，二人
從中各獲利一萬元之交易條件尋覓買主，由劉慶川覓得買主「阿
龍」，並於收受價款後，在約定地點交貨時被警查獲等情，已於
事實及理由欄明白認定及詳細記載，此項記載已達於可得確定上
訴人確有以營利為目的之程度，而無礙於同一性之辨別。縱令對
上訴人販入安非他命之價格記載，與上訴人自行對監聽譯文之解
讀略有出入，亦不足遽認即有影響判決之違背法令問題。又安非
他命既係上訴人所價購，劉慶川只是找尋買主，從中牟取一萬元
之利益，自無與上訴人朋分買賣價金之餘地。據此，自難謂原審
有何調查職責未盡之違法可言，上訴意旨（二）（三）所指各節
，無非係對原判決已說明論駁之事項，徒憑己意再為事實上之爭
辯，或任意指摘。綜上所述，均與法律規定得為第三審上訴理由
之違法情形，不相適合，應認其上訴為違背法律上之程式，予以
駁回。
據上論結，應依刑事訴訟法第三百九十五條前段，判決如主文。
中    華    民    國  九十五  年    十    月   十三   日
                      最高法院刑事第七庭
                          審判長法官  呂  潮  澤
                                法官  吳  昆  仁
                                法官  孫  增  同
                                法官  趙  文  淵
                                法官  吳      燦
      本件正本證明與原本無異
                                      書  記  官
中    華    民    國  九十五  年    十    月   十六   日
                                                 Ｒ


司法院資訊處製作；財團法人民間司法改革基金會備份。
